最高法院刑事判決　　　　　　九十四年度台上字第四四一三號
　　上　訴　人　甲○○
　　　　　　　　　　　　林二路.
上列上訴人因違反毒品危害防制條例案件，不服台灣高等法院中
華民國九十四年五月三十一日第二審判決（九十四年度上訴字第
一五六號；起訴案號：台灣桃園地方法院檢察署九十三年度偵字
第四二八一號），提起上訴，本院判決如下：
    主    文
原判決撤銷，發回台灣高等法院。
    理    由
本件原判決認定上訴人甲○○因其配偶為泰國人，且其在台中縣
大甲鎮經營泰國餐廳，知悉部分泰國勞工有施用安非他命之情形
。竟意圖營利，基於概括之犯意，自民國九十二年三、四月間起
，陸續以徐仁洸（檢察官另案偵查）使用0000000000
號之行動電話，與徐仁洸聯絡並購買第二級毒品安非他命，供己
施用及販賣他人牟利。並自九十二年十二月十七日起至九十三年
一月十三日止，以其所有之 NOKIA行動電話（租用之門號000
0000000號）為聯絡工具，在原判決附表所示之通話時間
，由泰國人 HAME RAM SAKSAN（中文姓名：王文昌；下稱王文昌
）以其所使用如原判決附表所示門號之行動電話與上訴人聯絡購
買安非他命事宜。上訴人因而連續於原判決附表所示時間及約定
地點交付安非他命，共有十次，販毒所得合計新台幣（下同）六
萬九千元。其間因基隆市警察局刑警隊警員李堅志等人據報，得
知王文昌有販賣安非他命之犯行，向台灣桃園地方法院檢察署檢
察官聲請對王文昌所使用之行動電話實施監聽，查知王文昌係向
上訴人購買安非他命轉賣之事，繼經聲請核准對上訴人之前述行
動電話門號實施監聽。嗣由警員於九十三年一月十四日上午五時
許，在苗栗縣竹南鎮和意新村二十七號前，拘提王文昌，並在王
文昌隨身攜帶之背包內查獲其於前一日（即一月十三日）向上訴
人購入之安非他命二十九包（總淨重一．０一公克，驗餘淨重０
．七四公克）及包裹第二級毒品安非他命之外包裝二十九只（總
淨重七．六一公克），並經王文昌於警詢及偵查中供稱其向上訴
人購買毒品。基隆市警察局承辦人員則繼續於監聽過程中，查知
上訴人向徐仁洸購買安非他命，乃於同年三月四日報經台灣桃園
地方法院檢察署檢察官許可後，向台灣桃園地方法院聲請核准對
上訴人及徐仁洸實施搜索，並於同年月十日十四時十分許，在苗
栗縣苗栗市○○路五十號「大同停車場」前拘提上訴人，並在其
身上扣得前述行動電話一支（含門號0000000000號之
SI M卡一張）及其於同年月八、九日向徐仁洸購入之安非他命三
十六包，隨後在同市○○路八十五號上訴人住處，查獲安非他命
一包（上揭三十七包安非他命總毛重二七．四六公克，總淨重十
八．四公克，驗餘淨重十七．八八公克）等情。因而撤銷第一審
之科刑判決，改判仍論處上訴人連續販賣第二級毒品，累犯罪刑
，固非無見。
惟查：(一)刑事訴訟之目的，固在發現實體真實，使刑罰得以正確
適用，藉以維護社會安全；惟其手段應合法、純潔、公平、公正
，始足以保障人權。故法院應先審認證據之取得，確屬合乎法定
程序，具有證據能力；或對於非依法定程序所取得之證據，基於
人權保障與公共利益之均衡維護，依比例原則予以衡酌，而認為
具有證據能力。始得依憑該證據，而為犯罪事實之認定。原判決
事實欄記載基隆市警察局警員於九十三年三月四日，經檢察官許
可後，由法院核准對上訴人實施搜索，並於同年月十日十四時十
分許，在苗栗縣苗栗市○○路五十號前，拘提上訴人，並在其身
上扣得供犯罪所用之行動電話一支及其向徐仁洸購入之安非他命
三十六包，繼而在同市○○路八十五號上訴人住處，查獲安非他
命一包等情。並於理由內依憑上訴人於警詢之供述、扣案安非他
命，為論述及說明。按刑事訴訟法第七十七條第二項規定「拘票
，應記載左列事項：一被告之姓名、性別、年齡、籍貫及住所或
居所。但年齡、籍貫、住所或居所不明者，得免記載。二案由。
三拘提之理由。四應解送之處所」；同法第九十一條亦規定「拘
提或因通緝逮捕之被告，應即解送指定之處所；如二十四小時內
不能達到指定之處所者，應分別其命拘提或通緝者為法院或檢察
官，先行解送較近之法院或檢察機關，訊問其人有無錯誤」。又
司法警察官或司法警察對被告或犯罪嫌疑人實施搜索時，除有刑
事訴訟法第一百三十條附帶搜索、同法第一百三十一條逕行搜索
，或同法第一百三十一條之一受搜索人自願性同意搜索等情形，
依同法第一百二十八條第一項規定，應用搜索票。且應加搜索之
處所，為同法第一百二十八條第二項規定搜索票應記載事項之一
。查卷附台灣桃園地方法院檢察署檢察官簽發之拘票，記載應解
送處所為台灣桃園地方法院檢察署，經執行結果，拘提上訴人之
日期為九十三年三月十日下午十四時，經基隆市警察局人員於九
十三年三月十日下午十八時、同年三月十一日上午八時五十四分
、十時十三分三次偵訊上訴人後，始於九十三年三月十一日下午
十三時，將上訴人解送台灣桃園地方法院檢察署（偵查卷第三十
、四至九、十四至十六、三六頁）。似非於拘提上訴人之後，即
依法律規定解送拘票指定之處所。又卷附搜索票記載對上訴人搜
索之處所係「苗栗縣（市○○○街八十五號一樓、二樓」，惟卷
附基隆市警察局刑警隊搜索扣押筆錄所記載執行處所，則為「苗
栗縣苗栗市○○街六五巷二號三樓」。似與搜索票記載執行之處
所不同。則上訴人於拘提之後、解送台灣桃園地方法院檢察署之
前，其間何以在基隆市警察局製作筆錄？又何以未依搜索票記載
處所執行搜索？上揭警詢筆錄及在苗栗縣苗栗市○○街六五巷二
號三樓搜索扣押之安非他命一包，是否依法定程序取得，攸關該
部分證據能力之認定。原審未於判決內為說明，逕採為認定上訴
人犯罪事實之所憑，自有判決理由不備之違誤。(二)判決不載理由
者，當然違背法令。所謂判決不載理由，係指依法應記載於判決
理由內之事項不予記載，或記載不完備者而言，此為刑事訴訟法
第三百七十九條第十四款上段之當然解釋。而有罪之判決書，對
於被告有利之證據不採納者，應說明其理由，復為刑事訴訟法第
三百十條第二款所明定。故有罪判決書對於被告有利之證據，如
不加以採納，必須說明其不予採納之理由，否則即難謂非判決不
備理由之違法。又法院是否依毒品危害防制條例第十七條規定，
對犯該條例第四條第二項販賣第二級毒品罪，供出毒品來源，因
而破獲者，減輕其刑，固屬得依職權審酌之事項。惟該規定，對
上訴人既屬有利，則其主張曾供出毒品來源，因而破獲之辯解，
如何不可採，仍應於判決理由為完備之說明。查上訴人於第一審
及原審，迭次辯稱其已於警詢及偵查時，供出其所持有與販賣予
王文昌之安非他命，係向徐仁洸販入，應有毒品危害防制條例第
十七條減輕其刑規定之適用云云。原審雖於判決理由二（原判決
誤繕為三）說明依憑基隆市警察局同時聲請對上訴人及徐仁洸實
施搜索，且聲請核發搜索票時所提出偵查報告，亦記載根據監聽
上訴人電話內容，發現「被告約隔一周即向徐仁洸洽詢毒品貨源
，並經常約在徐嫌經營之阿觀火鍋店前進行毒品交易」，並提出
徐仁洸之年籍資料、使用汽車之車籍資料、前科資料及監視該火
鍋店之照片。是移送機關當時對徐仁洸涉有販賣安非他命予上訴
人之犯行，已有相當合理之懷疑。警察機關在上訴人到案之前，
既已查知徐仁洸有販賣安非他命予上訴人之嫌疑，且有相當合理
之懷疑，並非因上訴人到案後之供述始行查獲。上訴人於警詢及
偵查中，所為毒品來源之供述，屬其本身犯罪行為之自白，與上
揭減輕其刑之規定有別云云。查警察機關依蒐證情形，本於相當
理由，懷疑有犯罪行為之存在，固得聲請法院核發搜索票，執行
搜索，並扣押與犯罪相關之證據。此項相當之理由，乃向法院聲
請核發搜索票時，應具備之條件。論理上，非當然等同於已查獲
犯罪。卷附之基隆市警察局搜索票聲請書附件即偵查報告固記載
「本案經本局派員長期監偵調查與分析通訊監察內容，發現甲○
○幾近每日販賣安非他命毒品予他人，價金少則三、四千元，多
則萬餘元，且約隔一週就與徐仁洸洽詢毒品貨源，經常相約在徐
嫌經營的阿觀火鍋店前進行毒品交易。而徐仁洸毒品前科累累，
且曾於九十三年一月十三日涉嫌違反毒品危害防制條例、槍砲彈
藥刀械管制條例案由，遭苗栗縣刑警隊查獲持有改造槍枝、販賣
安非他命毒品，移送苗栗地檢署偵查中」（聲搜字第二四六號影
印卷宗第三頁）。然卷內上訴人與徐仁洸於九十二年十二月十九
日、十二月二十八日、九十三年一月六日、一月八日、十月十一
日、一月十四日監聽譯文，似無關於買賣安非他命之明確陳述。
該譯文之研判關係欄下，亦僅記載「疑毒品交易」（第一審(一)卷
第一五一、一五二頁）。且上揭聲搜字第二四六號影印卷宗內，
基隆市警察局警員於聲請搜索票時，所提出汽車之車籍資料、前
科資料及監視該火鍋店之照片，似亦未能認定徐仁洸曾經販賣安
非他命予上訴人。又依卷附基隆市警察局刑警隊搜索扣押筆錄之
記載，員警於九十三年三月十日，分別在苗栗市○○路一五五號
、苗栗市○○街一０九號之六【十二樓】執行搜索結果，均未查
獲與徐仁洸販賣安非他命行為相關之證物（聲搜字第二四六號影
印卷宗第五二、五三頁）。其後，始通知徐仁洸於九十三年三月
十九日到基隆市警察局報到，並於同年月二十二日製作調查筆錄
（第一審(二)卷第二八頁正反面）。而上訴人係於九十三年三月十
一日基隆市警察局第三次詢問時，明確供稱渠於九十三年三月九
日晚間二十時許，向「阿洸」購買價值一萬七千元之安非他命等
語（偵查卷第十五頁）。查上揭基隆市警察局搜索票聲請書附件
之偵查報告書，核屬警員於審判外之陳述。又上揭監聽譯文，似
未能證明上訴人與徐仁洸之間，有何具體之毒品交易。原審既憑
上揭偵查報告，認定徐正洸販賣安非他命予上訴人之行為，早於
上訴人於警詢供述之前，已被破獲。自應就該已破獲之事實，於
判決理由詳為說明。而證人即警員李堅志於第一審證稱「我在製
作甲○○筆錄之前，還不知道徐仁洸的身分，因為徐仁洸使用的
手機門號，並不是本人申請的，所以當時只有知道被告是向『阿
洸』拿安非他命。我們比較清楚，是因為甲○○對監聽譯文作解
釋時，我們才知道他打電話的對象是徐仁洸，目的是要拿毒品。
我們原來以為那是他與阿洸朋友間的對談」（同上卷第一九四頁
）。似指依上訴人警詢時之供詞，始知其目的在於向徐仁洸取得
毒品。原審僅於判決理由敘及警察機關於上訴人到案前，對於徐
仁洸販賣安非他命予上訴人，已有相當合理之懷疑；惟就上訴人
於警詢為向徐仁洸購買安非他命供述之前，已破獲徐仁洸該部分
犯罪一節，則未為完備之說明。復對於證人李堅志於第一審所為
經上訴人解釋監聽譯文，始知其目的在向徐仁洸取得毒品之證言
，亦未說明究係如何而不予採納。另就上訴人於第一審，聲請向
台灣苗栗地方法院檢察署調取徐仁洸該案件之起訴書，證明其確
有供出毒品來源而破獲（第一審(一)卷第一０五頁）。如何無庸調
查，亦未為任何說明。均有理由不備之違法。以上或為上訴意旨
所指摘，或屬本院得依職權調查之事項，應認原判決有撤銷發回
更審之原因。
據上論結，應依刑事訴訟法第三百九十七條、第四百零一條，判
決如主文。
中　　華　　民　　國　九十四　年　　八　　月　 十二 　日
                      最高法院刑事第十一庭
                          審判長法官  洪　清　江
                                法官  石　木　欽
                                法官  李　伯　道
                                法官  韓　金　秀
                                法官  林　勤　純
      本件正本證明與原本無異
                                      書  記  官
中　　華　　民　　國　九十四　年　　八　　月　 十九 　日
                                               Ａ
